臺灣高雄地方法院刑事判決　　　　　　　　　　　　九十二年度訴字第二八三二號
　　公　訴　人　臺灣高雄地方法院檢察署檢察官
　　被　　　告　甲○○
　　指定辯護人　本院公設辯護人　乙○○
右列被告因違反麻醉藥品管理條例等案件，經檢察官提起公訴（八十六年度偵字第一
八八七二號），本院判決如左：
    主  文
甲○○非法共同運輸化學合成麻醉藥品安非他命，處有期徒刑拾年。免其刑之全部之
執行。
    事  實
一、甲○○於民國八十年間，利用其擔任萬海海運股份有限公司船員之便，於八十年
    十月五日在台灣高雄國賓飯店與不詳年籍別名「林正雄」之成年男子，共同基於
    運輸麻醉藥品安非他命及私運管制物品安非他命出口至日本國之犯意聯絡，由林
    正雄先於八十年十月十二日，將裝在調味料紙盒，外裝以瓦楞紙箱包裝之安非他
    命計一四．四二０六公斤交予甲○○，由甲○○利用職務之便搬運入泊於基隆港
    屬台灣籍之外國商船「宏春」號，再通知當時尚不知情之妻嚴寶廉（已經本院先
    行審結，判處有期徒刑六年，免其刑全部之執行確定）至日本等候通知，屆時得
    以協助攜帶通關。伺甲○○用以藏匿運輸上開安非他命之「宏春」號船起運離開
    臺灣基隆港而於同年月十七日抵達日本大阪南港Ｒ２碼頭靠岸，嚴寶廉因入港與
    甲○○會面而得知甲○○有將前開毒品運入日本國之意圖，進而於此時頓生犯意
    聯絡，接受甲○○之指示，於當日下午約一時二十分許，將拆箱後之安非他命共
    計六十尼龍小袋，分別隱藏於布製背心兩件各口袋內，及黑色旅行包、黑色肩掛
    包內。後二人各穿一件背心在上衣裡面，甲○○另攜帶該旅行包，嚴寶廉則攜帶
    另一肩掛包相隨下船上岸，於同日下午一時二十三分許通過指定保稅區域之右Ｒ
    ２碼頭之出入口門時，經日本海關人員攔檢而查獲送辦，並扣得上開數量之安非
    他命。甲○○因而經日本大阪地方法院以違反興奮劑取締法及關稅法，被判處有
    期徒刑十二年及罰金二百萬元日幣；而嚴寶廉則被判處有期徒刑六年及罰金一百
    萬日幣。嗣嚴寶廉於日本國經執行有期徒刑至八十六年五月十五假釋出獄，先於
    同年六月廿日遭遣返抵台，始查知上情；甲○○後於日本國經執行有期徒刑至九
    十二年五月二十八日假釋出獄，於同年六月十八日遭遣返抵台。
二、案經航空警察局移送臺灣桃園地方法院檢察署呈臺灣高等法院檢察署檢察長核轉
    臺灣高雄地方法院檢察署檢察官偵查起訴。
    理  由
一、訊據被告甲○○對右揭犯罪事實已於本院審理時坦承不諱，並與同案被告嚴寶廉
    於本院訊問時所供互核相符，且有以甲○○為被告之日本國大阪地方法院檢察廳
    起訴狀、大阪地方法院裁判所第一審判決書、大阪高等裁判所判決書、大阪國高
    檢廳二百萬丹罰金納付告知書、阪出獄許可決定書、釋放許可誓約書及以嚴寶廉
    為被告之日本國大阪地方法院裁判所第一審判決書、阪釋放證明書、誓約書、阪
    出獄許可決定書之日文原本及譯文各一紙附卷可稽，本案事證已臻明確，被告犯
    行洵堪認定，應依法論科。
二、查「安非他命」屬中樞神經興奮劑，具有輕微之成癮性，服用後會產生依賴性、
    耐藥性、並引起不安、頭昏、顫抖、亢進性反應、央逐、焦慮、譫妄、慢性中毒
    、精神障礙、類似精神分裂症之錯覺、幻覺、妄想及伴有行動與性格異常等副作
    用。其劑量增大時，甚或會致死亡。而其慣用者，由於精神錯亂，更具有暴力攻
    擊及反社會行為等傾向，情況極為嚴重，尤以戒解不易，其毒害不在煙毒之下，
    乃經行政院衛生署於七十九年十月九日以七九、十、九衛署藥字第九０四一四二
    號公告列入麻醉藥品管理條例第二條第四款所定「化學合成類麻醉藥品」管理。
    除依麻醉藥品管理條例第十三條規定不得非法輸入、運輸、販賣外，亦為懲治走
    私條例公告管制物品項目及其數額中甲類之管制進出口物品，依懲治走私條例第
    二條第一項規定，不得私運進出口。次查單純以販賣目的而有搬運毒品之行為，
    苟無其他運輸毒品之犯意，固僅應成立意圖販賣而持有或販賣毒品之罪，惟若另
    有長距離將毒品運輸至他地之行為，而另具有運輸毒品之犯意者，自應論以運輸
    毒品罪，而非論以意圖販賣而持有毒品罪（最高法院八十八年度台上字第一八二
    九號、九十二年度台上字第一一八四號判決意旨可資參照）。又運輸毒品罪祇以
    所運輸之毒品已實施運送為已足，並非以運扺目的地為完成犯罪之要件，換言之
    ，區別該罪既遂、未遂之依據，應以已否起運為準，既已起運，構成該罪之輸送
    行為即已完成，不以達到目的地為既遂條件（最高法院九十二年台上字第三０六
    九號判決意旨可資參照）。本件被告於我國基隆港內裝船私運安非他命十四點四
    二０六公斤出口至日本國，堪認其確有運輸及出口經麻醉藥品管理條例及懲治走
    私條例公告之管制麻醉藥品犯意無誤，自應論以運輸管制麻醉藥品罪。
三、應適用法條
（一）查毒品危害防制條例業於八十七年五月二十日公布施行，原列為麻醉藥品管理
      之安非他命已改列為毒品危害防制條例第二條第二項第二款之第二級毒品，且
      對製造、運輸、販賣第二級毒品者，處無期徒刑或七年以上有期徒刑，得併科
      新台幣七百萬元以下罰金，亦為同條例第四條第二項所明定。經相較麻醉藥品
      管理條例第十三條之一第二項第一款之運輸麻醉藥品與毒品危害防制條例第四
      條第二項運輸第二級毒品兩者之法定本刑，前者較輕於後者，依刑法第二條第
      一項但書，應以修正前（即六十九年七月二日修正公布，於八十年當時有效）
      麻醉藥品管理條例第十三條之一第二項第一款規定加以論處，較有利於行為人
      。
（二）又查被告行為時，當時有效之懲治走私條例第二條係規定：「私運管制物品進
      品、出口逾公告數額者，處七年以下有期徒刑，得併科七千元以下罰金」；嗣
      於八十一年七月二十九日，該條項修正公布為：「私運管制物品進品、出口逾
      公告數額者，處七年以下有期徒刑，得併科新台幣二十萬元以下罰金」；嗣又
      於民國九十一年六月二十六日修正公布：「私運管制物品進品、出口逾公告數
      額者，處七年以下有期徒刑，得併科新台幣三百萬元以下罰金」。經比較該條
      歷次之修正規定，以被告行為時規定：「私運管制物品進品、出口逾公告數額
      者，處七年以下有期徒刑，得併科七千元以下罰金」最有利於行為人，依刑法
      第二條第一項但書，應以修正前（即七十四年六月二十六日修正公布，於八十
      年當時有效）懲治走私條例第二條第一項加以論處較有利於行為人。
四、核被告甲○○所為：
（一）被告於我國臺灣地區與林正雄達成運輸出口經公告為麻醉藥品及管制物品之安
      非他命至日本合意後，先由林正雄交付該等安非他命由被告甲○○持有，再由
      被告攜帶上船運輸至日本，另分由被告及嚴寶廉攜帶闖關之行為，係犯修正前
      （即七十四年六月二十六日修正公布，於八十年當時有效）懲治走私條例第二
      條第一項私運管制物品出口罪、修正前（即六十九年七月二日修正公布，於八
      十年當時有效）麻醉藥品管理條例第十三條之一第二項第一款非法運輸麻醉藥
品罪。公訴人於本院審理時援引現行毒品危害防制條例第四條第二項之運輸第
      二級毒品罪為論罪法條，未及比較新舊法，容有未洽，應依修正前（即六十九
      年七月二日修正公布，於八十年當時有效）麻醉藥品管理條例第十三條之一第
      二項第一款非法運輸麻醉藥品罪處斷。
（二）被告運送走私物品之行為，為私運管制物品出口之部分行為，不另論罪，公訴
      意旨引用懲治走私條例第三條認被告犯有運送走私物品之罪，容有誤會。
（三）原起訴書之證據並所犯法條欄雖有引用麻醉藥品管理條例第十三條之一第二項
      第二款之意圖販賣而非法持有麻醉藥品罪，惟其犯罪事實欄並無提及該等事實
      ，且公訴人於本院審理時亦僅以現行毒品危害防制條例第四條第二項之運輸第
      二級毒品罪為論罪法條，堪見起訴書所引修正前麻醉藥品管理條例第十三條之
      一第二項第二款為論罪法條，顯係誤載。
（四）公訴意旨雖未引用係犯修正前（即七十四年六月二十六日修正公布，於八十年
      當時有效）懲治走私條例第二條第一項私運管制物品出口罪為論罪法條，惟於
      起訴書之事實欄及公訴人於本院審理中所陳述之犯罪事實，均已明確記載被告
      由我國基隆港運輸經公告為管制物品之安非他命至日本國大阪港等事實，是就
      被告私運管制物品出口之犯行，係在起訴範圍內，本院自應加以裁判。
（五）被告與共犯林正雄之犯意聯絡與起運麻醉藥品及管制物品之行為，均在我國境
      內，依刑法第三條之規定，本院對本案當有司法管轄權，附此敘明。
（六）被告與林正雄二人共謀全部犯罪事實，推由被告甲○○下手實施，該二人就全
      部犯罪事實，均有犯意聯絡，行為分擔，為共同正犯。被告甲○○及嚴寶廉與
      林正雄三人，於日本大阪南港Ｒ２碼頭達成共同運輸麻醉藥品安非他命之合意
      ，自該時起有犯意聯絡，行為分擔，就該運輸麻醉藥品之犯行為共同正犯。
（七）被告所犯非法運輸麻醉藥品罪與私運管制物品出口罪二罪間，係一行為觸犯數
      罪名，為想像競合犯，應從一重之非法運輸麻醉藥品罪處斷。
（八）爰審酌本件查獲之毒品安非他命，具有相當之成癮性，其成分性質對於人體有
      重大危害，查獲數量頗巨，如流入日本國市面，其危害入體健康犯罪匪淺，惟
      念被告犯後坦承犯行，現已覓得正當工作，及其犯罪之動機、目的、所生之危
      害等一切情狀，量處如主文所示之刑，以資懲儆。
（九）同一行為雖經外國確定裁判，仍得依本法處斷。但在外國已受刑之全部或一部
      執行者，得免其刑之全部或一部之執行，刑法第九條定有明文。本院參酌被告
      於日本國自八十年十月十七日遭收押，服刑至九十二年五月二十八日假釋出獄
      ，前後已經拘禁達十一年七月，比之同案件在我國可能判處之徒刑及本院所宣
      告之刑期與二國間假釋之條件，其在日本國之執行期間已足以達懲儆之效果，
      因此本件之宣告刑已無執行之必要，爰免其刑之全部之執行。
（十）本件在日本國所查獲上開之安非他命，已為該國所沒收，自無再予沒收之必要
      ，併此敘明。
據上論斷，應依刑事訴訟法第二百九十九條第一項前段、七十四年六月二十六日修正
公布之懲治走私條例第二條第一項、第十一條、六十九年七月二日修正公布之麻醉藥
品管理條例第十三條之一第二項第一款、刑法第十一條、第二條第一項但書、第二十
八條、第五十五條、第九條，判決如主文。
中      華      民      國    九十三    年      一      月    二十九    日
                                  臺灣高雄地方法院刑事第四庭
                                    審判長法  官  吳  永  宋
                                          法  官  洪  能  超
                                    法  官  林  勇  如
右正本證明與原本無異。
如不服本判決，應於判決送達後十日內，向本院提出上訴狀。
                                          書記官  許  雅  惠
中      華      民      國    九十三    年      一      月    二十九    日
附錄本判決論罪之法條：
七十四年六月二十六日修正公布懲治走私條例第二條：
私運管制物品進口、出口逾公告數額者，處七年以下有期徒刑，得併科七千元以下罰
金。
以犯前項之罪為常業者，處三年以上十年以下有期徒刑，得併科一萬元以下罰金。
第一項之未遂犯罰之。
第一項所稱管制物品及其數額，由行政院公告之。
六十九年七月二日修正公布
麻醉藥品管理條例第十三條之一：
違反前條之規定，其屬於第二條第一款至第三款之麻醉藥品者，應分別依法處罰。
違反前條之規定，其屬於第二條第四款之麻醉藥品者，依左列規定處罰：
一、非法輸入、製造、運輸、販賣者，處五年以上有期徒刑，得併科五萬元以下罰金
    。
二、意圖販賣而非法持有者，處三年以上十年以下有期徒刑，得併科三萬元以下罰金
    。
三、意圖營利而非法為人施打者，處五年以下有期徒刑，得併科二萬元以下罰金。
四、非法施打、吸用者，處三年以下有期徒刑、拘役或一萬元以下罰金。
五、非法持有者，處二年以下有期徒刑、拘役或五千元以下罰金。
前項第一款之未遂犯罰之。
犯第二項第四款之罪有癮者，應由審判機關先行指定相當處所勒戒。經勒戒斷癮後再
犯者，加重本刑至三分之二。
